臺灣高等法院民事判決
                                    108年度上易字第999號
上  訴  人  B男（真實姓名年籍均詳卷）
兼
法定代理人  B男之父（真實姓名年籍均詳卷）
            B男之母（真實姓名年籍均詳卷）
共      同
訴訟代理人  李子聿律師
被 上訴 人  A女（真實姓名年籍均詳卷）
兼
法定代理人  A女之父（真實姓名年籍均詳卷）
            A女之母（真實姓名年籍均詳卷）
上列當事人間請求侵權行為損害賠償等事件，上訴人對於中華民
國108年6月25日臺灣新北地方法院108年度訴字第889號第一審判
決提起上訴，本院於109年1月7日言詞辯論終結，判決如下：
    主      文
上訴駁回。
第二審訴訟費用由上訴人連帶負擔。
    事實及理由
一、被上訴人主張：A女與B男曾係國中同班同學，皆係未成年人
    。詎B男於民國105年10月中旬某日，在自家住處內，未經A
    女同意，持行動電話拍攝A女胸部、下體等身體隱私部位照
    片；又於106年3月26日某時許，在上開住處，以通訊軟體LI
    NE向A女傳送：……「我喜歡控制人」……「我覺得把別人逼到
    生不如死很好玩」……「當我下定決心也逼死的人只要她們痛
    苦基本上都挺開心的」等訊息，要求A女聽從其命令封鎖其
    他同學，否則將散佈上開竊拍之隱私照片。另於106年3月28
    日某時許，在上開住處，以LINE向A女傳送肛交完後肛門撐
    大之圖畫影像，再恫稱：「肛交完會這樣啊」、「不會那麼
    快合起來」，嗣又傳送嚇稱：「你可以協商發幾部影片阿」
    、「幹嘛讓大家看不好嗎？」等訊息，藉此要求A女聽從其
    命令封鎖同學王○○，否則將散佈上開竊拍之隱私照片。再於
    106年4月1日某時許，在上開住處，向A女發送LINE訊息「幹
    你娘這次我沒PO出來我輸妳」、「我影片直接傳」、「我能
    想到的所有人，我先給蔡○○再說」、「我給你十分鐘擺平，
    沒有影片就出去」、「妳最好是安分點」、「妳想體驗莊○○
    是怎樣被弄的那妳可以讓我再不爽一次看看」、「但我可以
    給他們看看妳的洞長得怎樣」，藉此要求A女聽從其命令封
    鎖同學施○○，否則將散佈上開竊拍之隱私照片，故意不法侵
    害A女之隱私權、身體自主權、人格權、自由權等，並不法
    蒐集、處理、利用A女個人資料。A女因B男上開侵權行為，
    精神狀況不穩定、學習態度轉變，經常無故曠課、請病假，
    已無法繼續原本之學業及校園生活，且須接受心理諮商、輔
    導，A女之父、母因此終日擔憂A女之身心、個性發展，不僅
    較平時付出更多之照顧心力，且於106年底舉家搬遷至桃園
    ，侵害A女之父、母對A女之保護教養等親權且情節重大，B
    男之父、母應負連帶賠償責任。爰依民法第184條第1項前段
    、第187條第1項、第195條第1項前段、第3項或同法第184條
    第1項後段、第2項、個人資料保護法第29條、第28條第2項
    及第3項、性騷擾防治法第9條第1項、第2項規定，擇一求為
    命上訴人應連帶賠償A女慰撫金新臺幣（下同）35萬元，及
    自起訴狀繕本送達翌日起至清償日止，按年息5％計算之利息
    ；連帶賠償A女之父、母慰撫金各15萬元，及自起訴狀繕本
    送達翌日起至清償日止，按年息5％計算利息之判決。
二、上訴人則以：伊對於原法院少年法庭107年度少護字第202號
    裁定所載事實及被上訴人所起訴事實均不爭執。但B男與A女
    交往期間，並無任何衝突，係因A女與其他男性友人過從甚
    密，才產生衝突，A女與有過失，被上訴人請求慰撫金額過
    高；另A女之父、母未敘明何者權利遭受侵害等語，資為抗
    辯。
三、原審為被上訴人全部勝訴判決，上訴人聲明不服，提起上訴
    ，嗣被上訴人撤回原起訴第4項聲明即原判決主文第4項部分
    （見本院卷第141頁，下不贅述），上訴聲明：㈠原判決（除
    已撤回部分外）廢棄；㈡上開廢棄部分，被上訴人在第一審
    之訴駁回。被上訴人則聲明：上訴駁回。
四、本院之判斷：
    ㈠B男上開行為，經原法院少年法庭審理後，認定B男分別涉
      犯刑法第315條之1第2款無故竊錄他人身體隱私部位罪、
      性騷擾防治法第2條第2款、刑法第304條第1項強制罪、刑
      法第305條恐嚇危害安全罪等情，有原法院少年法庭107年
      度少護字第202號裁定影本為證（見原審卷第23至32頁）
      ，並經本院依職權調取上開案號之少年案卷核閱確認無誤
      ，且為上訴人所不爭執（見本院卷第91、182頁），是被
      上訴人主張B男有於上揭時、地，故意對A女為上開不法侵
      權行為，自堪信為真實。
    ㈡按因故意或過失，不法侵害他人之權利者，負損害賠償責
      任。故意以背於善良風俗之方法，加損害於他人者亦同。
      不法侵害他人之身體、健康、名譽、自由、信用、隱私、
      貞操，或不法侵害其他人格法益而情節重大者，被害人雖
      非財產上之損害，亦得請求賠償相當之金額。前二項規定
      ，於不法侵害他人基於父、母、子、女或配偶關係之身分
      法益而情節重大者，準用之，民法第184條第1項、第195
      條第1項前段、第3項分別定有明文。又按父母對於未成年
      子女，有保護及教養之權利義務，民法第1084條第2項定
      有明文。此為父母對未成年子女因親子關係所生之身分法
      益，即「親權」或「監護權」或稱之為「監督權」，應屬
      民法第184條第1項前段規定所保護之權利。父母對子女親
      權受不法之侵害，自屬基於父、母、子、女關係之身分法
      益受侵害，應有民法第184條第1項前段、第195條第3項規
      定之適用（參最高法院83年度台上字第1769號判決意旨）
      。再按無行為能力人或限制行為能力人，不法侵害他人之
      權利者，以行為時有識別能力為限，與其法定代理人連帶
      負損害賠償責任，民法第187條第1項前段定有明文。經查
      ，B男於上揭時、地故意不法侵害A女之隱私、自由等人格
      權，且行為時就讀國中，已有相當之識別能力，卻未能尊
      重他人之隱私權、自由權，為滿足自己私慾，對A女身心
      造成傷害，影響其就學表現及正常生活，情節自屬重大，
      又A女之父、母必須對A女重建對人性之信賴與正當之社交
      觀念，避免A女發生觀念偏差而造成日後心理陰影等負面
      影響，B男所為故意侵權行為，同時不法侵害A女之父、母
      基於父母子女間身分法益所生對A女之保護教養之親權且
      情節重大，B男之父、母對B男顯未盡教養、監督之責。是
      被上訴人依民法第184條第1項前段、第187條第1項、第19
      5條第1項前段、第3項之規定，請求上訴人負連帶損害賠
      償責任，均屬有據。
    ㈢另按慰藉金之賠償須以人格權遭遇侵害，使精神上受有痛
      苦為必要，其核給之標準固與財產上損害之計算不同，然
      非不可斟酌雙方身分資力與加害程度，及其他各種情形核
      定相當之數額。另非財產上損害之慰撫金數額，究竟若干
      為適當，應斟酌兩造身分、地位、經濟狀況、加害程度及
      其他各種情形，俾為審判之依據（最高法院51年台上字第
      223號判例、86年度台上字第3537號判決要旨參照）。查
      ，A女現就讀高中，A女之父為大專畢業，每月收入約4萬5
      ,000元，名下無不動產，A女之母為高職畢業，每月收入
      約2萬餘元，名下亦無不動產；B男目前現讀高中，B男之
      父為專科畢業，與人合夥開公司，每月所得約14萬元，名
      下無不動產，B男之母為專科畢業，每月所得4萬元，名下
      無不動產等情，業經兩造陳明在卷（見原審卷第92頁），
      並有原法院依職權調取稅務電子閘門財產所得調查明細表
      在卷可憑（見限閱覽卷內）。雖被上訴人撤回關於刪除相
      片等檔案之請求，然斟酌A女隱私、自由權遭侵害之損害
      程度、B男侵害之手段、情節，與兩造前開經濟狀況、身
      分、地位等情狀，A女、A女之父、A女之母分別請求上訴
      人連帶賠償慰撫金35萬元、15萬元、15萬元為適當。又本
      院既認定被上訴人依上開規定所為請求有理由，自無再審
      酌其等就同一聲明，另依民法第184條第1項後段、第2項
      、個人資料保護法第29條、第28條第2項、第3項、性騷擾
      防治法第9條第1項、第2項規定所為選擇合併之訴部分，
      附此敘明。
    ㈣末按民法第217條第1項所謂被害人與有過失，必須其行為
      與加害人之行為，為損害之共同原因，而其過失行為並為
      有助成損害之發生或擴大之行為者，始屬相當（最高法院
      107年度台上字第1854號判決意旨參照）。上訴人以A女與
      其他男性友人過從甚密，才發生本件事件，A女就本件損
      害與有過失云云。然B男未能自我控管情緒而陸續為上開
      故意侵權行為，要與A女有無與其他男性友人交往無關，
      自難認有何與有過失，上訴人此部分抗辯，自無可取。
五、綜上所述，被上訴人依侵權行為之法律關係，請求上訴人分
    別連帶給付35萬元、15萬元、15萬元，及自起訴狀繕本送達
    翌日（即108年4月6日，送達證書見原審卷第73至75頁）起
    至清償日止，按年息5％計算之利息，為有理由，應予准許。
    從而，原審就上開應准許部分為被上訴人勝訴之判決，並無
    不合，上訴論旨指摘原判決此部分不當，求予廢棄改判，為
    無理由，應駁回上訴。
六、本件事證已臻明確，兩造其餘之攻擊或防禦方法及所用之證
    據，經本院斟酌後，認為均不足以影響本判決之結果，爰不
    逐一論列，附此敘明。
七、據上論結，本件上訴為無理由，依民事訴訟法第449條第1項
    、第78條、第85條第2項，判決如主文。
中    華    民    國   109     年    1     月    21   日
                  民事第四庭    
                      審判長法  官  傅中樂
                            法  官  周祖民
                            法  官  趙伯雄
正本係照原本作成。
本件正本關於被隱蔽人之身分資料係依兒童及少年福利與權益保
障法第69條之規定隱蔽之。
不得上訴。
中    華    民    國    109   年    1     月    21    日
                            書記官  陳韋杉